最高法院刑事判決　　　　　　　九十六年度台非字第一四七號
上　訴　人　最高法院檢察署檢察總長
被　　　告　甲○○
上列上訴人因被告數罪併罰定執行刑案件，對於台灣高等法院中
華民國九十六年一月三十一日第二審確定裁定（九十六年度聲字
第二二六號），認為部分違法，提起非常上訴，本院判決如下：
    主  文
原裁定關於就有期徒刑定執行刑部分撤銷。
甲○○因違反槍砲彈藥刀械管制條例等三罪，所處如附表所示之
刑，就有期徒刑部分定應執行有期徒刑拾伍年肆月。
    理  由
非常上訴理由稱：「按法律上屬於自由裁量之事項，尚非概無法
律性之拘束，在法律上有其外部界限及內部界限，前者法律之具
體規定，使法院得以具體選擇為適當裁判，此為自由裁量之外部
界限。後者法院為自由裁量時，應考量法律之目的，法律秩序之
理念所在，此為裁量之內部界限。法院為裁判時，二者均不得有
所踰越。在數罪併罰而有二裁判以上，應定其應執行刑之案件，
法院所為刑之酌定，固屬自由裁量事項，然對於法律之內、外部
界限，仍均應受其拘束（貴院八十八年度台抗字第二七八號裁定
參照）。查本件受刑人甲○○於民國九十二年八月至九十三年二
月間因違反槍砲彈藥刀械管制條例及傷害等二罪，經台灣高等法
院以九十五年度聲字第四六一號裁定，定應執行刑有期徒刑伍年
拾月確定；另於九十四年間因強盜罪，經同院以九十四年度上訴
字第三七０五號判決，判處有期徒刑玖年陸月確定。上述三罪均
係裁判確定前所犯，合於數罪併罰之例而有二裁判以上，應依刑
法第五十一條之規定定其應執行之刑。案經台灣高等法院檢察署
檢察官聲請原審法院裁定定其應執行刑，該院竟裁定定應執行刑
為有期徒刑拾伍年伍月，較原裁定定應執行刑有期徒刑伍年拾月
及原判決判處之有期徒刑玖年陸月合併執行之拾伍年肆月為重。
揆諸上揭貴院裁定意旨，原裁定就自由裁量所為刑之酌定，顯有
適用法則不當之違背法令情事。案經確定且於受刑人不利。爰依
刑事訴訟法第四百四十一條、第四百四十三條提起非常上訴，以
資糾正。」等語。
本院按定執行刑之裁定與科刑之確定判決有同一效力，如有違背
法令，自得提起非常上訴。又法律上屬於自由裁量之事項，有其
外部性界限及內部性界限，並非概無拘束。依據法律之具體規定
，法院應在其範圍選擇為適當之裁判者，為外部性界限；而法院
為裁判時，應考量法律之目的及法律秩序之理念所在者，為內部
性界限。法院為裁判時，二者均不得有所踰越。在數罪併罰，有
二裁判以上，定其應執行之刑之案件，法院所為刑之酌定，固屬
自由裁量之事項，然仍應受前揭外部性界限及內部性界限之拘束
（本院八十年台非字第四七三號判例意旨參照）。本件受刑人甲
○○先後犯如附表所示違反槍砲彈藥刀械管制條例等三罪，其中
附表編號一、二部分，業於九十五年四月十二日經原法院以九十
五年度聲字第四六一號刑事裁定，就其中有期徒刑之宣告刑部分
定應執行刑有期徒刑五年十月在案，有該檢察官聲請定應執行刑
之案卷可稽；嗣該受刑人復於裁判確定前犯附表編號三所示之強
盜罪，經法院判處有期徒刑九年六月確定（原法院九十四年度上
訴字第三七０五號、本院九十五年度台上字第三四九０號），所
處之刑與前開業經就宣告刑有期徒刑部分定應執行之刑有期徒刑
五年十月，加計刑期為有期徒刑十五年四月。其後原法院再依台
灣高等法院檢察署檢察官之聲請，以受刑人所犯上揭三罪合於數
罪併罰定應執行刑之規定，乃依刑法第二條第一項規定比較新舊
法結果，適用修正前刑法第五十一條等規定，裁定定其應執行刑
為有期徒刑十五年五月，併科罰金新台幣六萬元，罰金如易服勞
役，以銀元三百元即新台幣九百元折算一日。以上各情，有相關
之判決、裁定可稽。從形式上觀察，原裁定雖未踰越刑法第五十
一條第五款所定法律之外部性界限，惟已重於前開附表編號一、
二部分業經裁定定應執行刑與編號三宣告刑刑期之加計總和，而
不利於受刑人，難謂與法律秩序之理念及法律目的之內部性界限
無違。揆諸上開說明，原裁定關於就有期徒刑定執行刑部分應屬
違背法令。案經確定，且於受刑人不利，非常上訴意旨執以指摘
，洵有理由，應由本院將原裁定關於上開部分撤銷，就附表各罪
所處之刑有期徒刑部分定其應執行之刑，另行判決如主文第二項
所示（至於罰金刑部分不在本件非常上訴之範圍，本院毋庸審酌
），以資救濟。
據上論結，應依刑事訴訟法第四百四十七條第一項第一款但書，
刑法第二條第一項前段、第五十三條、修正前刑法第五十一條第
五款，判決如主文。
中　　華　　民　　國　九十六　年　　六　　月　 十四 　日
                      最高法院刑事第六庭
                          審判長法官  呂　潮　澤
                                法官  吳　昆　仁
                                法官  孫　增　同
                                法官  趙　文　淵
                                法官  吳　　　燦
      本件正本證明與原本無異
                                      書  記  官
中　　華　　民　　國　九十六　年　　六　　月　二十一　日
                                                      G
附表：
台灣板橋地方法院檢察署受刑人甲○○定應執行刑案件一覽表
┌────────┬─────────┬─────────┬──────────┐
│ 編          號 │        一        │        二        │         三         │
├────────┼─────────┼─────────┼──────────┤
│ 罪          名 │ 槍 砲 彈 藥 刀 械│  傷         害   │   強          盜   │
│                │ 管   制   條   例│                  │                    │
├────────┼─────────┼─────────┼──────────┤
│ 宣    告    刑 │ 有期徒刑五年八月 │ 有 期 徒 刑 四 月│ 有期徒刑 九年六月  │
│                │ 罰金新台幣六萬元 │                  │                    │
├────────┼─────────┼─────────┼──────────┤
│ 犯  罪  日  期 │ 九十三年二月某日 │九十二年八月十九日│ 九十四年一月十一日 │
├────────┼─────────┼─────────┼──────────┤
│偵查（自訴）機關│板橋地檢九十三年度│板橋地檢九十三年度│板橋地檢九十四年度  │
│                │                  │                  │                    │
│年  度   案  號 │偵字第一五五六一號│偵字第一五五四九號│偵字第八三六四號    │
├───┬────┼─────────┼─────────┼──────────┤
│      │法    院│ 板  橋   地  院  │ 臺   灣  高   院 │ 臺   灣  高   院   │
│      ├────┼─────────┼─────────┼──────────┤
│最後事│        │九十三年度 訴字   │九十四年度上易字  │九十四年度上訴字    │
│      │案    號│                  │                  │                    │
│實  審│        │第二一二四號      │第一八四九號      │第三七０五號        │
│      ├────┼─────────┼─────────┼──────────┤
│      │判決日期│九十四年七月十五日│  九十四年十二月  │ 九十五年四月十一日 │
│      │        │                  │  二十一日        │                    │
├───┼────┼─────────┼─────────┼──────────┤
│      │法    院│ 板  橋   地  院  │  台　灣　高　院  │  最　高　法　院    │
│      ├────┼─────────┼─────────┼──────────┤
│      │        │九十三年度 訴字   │九十四年度上易字  │九十五年度台上字    │
│確  定│案    號│          　      │                  │                    │
│      │        │第二一二四號      │第一八四九號      │第三四九０號        │
│判  決├────┼─────────┼─────────┼──────────┤
│      │判    決│ 九十四年十月五日 │  九十四年十二月  │九十五年六月二十八日│
│      │確定日期│                  │  二十一日        │                    │
├───┴────┼─────────┼─────────┼──────────┤
│                │板橋地檢九十四年度│板橋地檢九十五年度│板橋地檢九十五年度  │
│  備        註  │　　              │                  │                    │
│                │執字第七００五號  │執字第六一九號    │執字第五四四六號    │
├────────┼─────────┴─────────┼──────────┤
│　　　　　      │已定刑，九十五執更字第六０一號，      │                    │
│                │五年十月。                            │                    │
└────────┴───────────────────┴──────────┘
